【裁判字號】    99,易,1469
【裁判日期】    990623
【裁判案由】    詐欺
【裁判全文】
臺灣臺中地方法院刑事判決              99年度易字第1469號
公  訴  人  臺灣臺中地方法院檢察署檢察官
被      告  己○○
上列被告因詐欺案件，經檢察官提起公訴(99年度偵字第4628、7
001、8267號)，及移送併辦（併辦案號：臺灣臺中地方法院檢察
署99年度偵字第7703號），本院判決如下：
    主    文
己○○犯幫助詐欺取財罪，處有期徒刑參月，如易科罰金，以新
臺幣壹仟元折算壹日。緩刑貳年，並應於本案判決確定日起三個
月內，向如附表所示被害人，分別支付如附表所示詐騙金額之損
害賠償。
    犯罪事實
一、己○○預見將金融帳戶之提款卡及密碼等資料交付予不詳姓
    名者，有可能作為詐騙集團成員詐欺被害人匯入款項之用，
    藉以掩飾犯罪所得，逃避檢警人員之追查，而幫助他人犯詐
    欺取財罪，竟仍基於縱使發生此項幫助詐欺之結果，亦不違
    背其本意之不確定犯罪故意，於民國98年12月27日14時許前
    之某時，在不詳之地點，將其所申辦之合作金庫銀行大里分
    行第 0000000000000號帳戶之存簿及提款卡、密碼，提供與
    真實姓名、年籍不詳之詐騙集團成年成員使用。該詐騙集團
    之成年成員取得上開帳戶之提款卡及密碼後，即基於意圖為
    自己不法所有之詐欺取財犯意，在拍賣網站上刊登不實之拍
    賣訊息，以如附表所示之詐騙手法，致戊○○、甲○○、丙○○、丁○○、庚○○、壬○○、辛○○及乙○○等人均陷
    於錯誤，分別於附表所示之時間，在如附表所示匯款地點，
    以卡機跨轉、網路轉帳或使用金融機構所設置之自動櫃員機
    等方式，各匯款如附表所示之詐騙金額至己○○前揭銀行帳
    戶內，旋均遭提領一空。嗣因戊○○、甲○○、丙○○、丁○○、庚○○、壬○○、辛○○及乙○○察覺有異，始知受
    騙而分別報警循線查獲上情。
二、案經臺南市警察局第二分局報告臺灣臺南地方法院檢察署呈
    臺灣高等法院檢察署核轉及臺中縣警察局霧峰分局、臺北市
    政府警察局文山第二分局分別報告臺灣臺中地方法院檢察署
    檢察官偵查起訴；暨高雄市政府警察局三民第一分局報告臺
    灣臺中地方法院檢察署檢察官移送併辦。
    理    由
一、證據能力方面：按當事人、代理人或辯護人於法院調查證據
    時，知有第159條第1項不得為證據之情形，而未於言詞辯論
    終結前聲明異議者，視為有前項之同意，刑事訴訟法第 159
    條之5第2項定有明文。此乃係基於證據資料愈豐富，愈有助
    於真實發現之理念，酌採當事人進行主義之證據處分權原則
    ，並強化言詞辯論主義，透過當事人等到庭所為之法庭活動
    ，在使訴訟程序順暢進行之要求下，承認傳聞證據於一定條
    件內，得具證據適格。此種「擬制同意」，因與同條第一項
    之明示同意有別，實務上常見當事人等係以「無異議」或「
    沒有意見」表示之，斯時倘該證據資料之性質，已經辯護人
    閱卷而知悉，或自起訴書、原審判決書之記載而了解，或偵
    、審中經檢察官、審判長、受命法官、受託法官告知，或被
    告逕為認罪答辯或有類似之作為、情況，即可認該相關人員
    於調查證據之時，知情而合於擬制同意之要件（最高法院96
    年度台上字第4174號判決要旨參照）。查本件檢察官、被告
    於本院準備程序及審判期日均未對本院下述所引用之證據表
    示意見，且迄至言詞辯論終結前亦未聲明異議，本院審酌該
    等證據資料製作時之情況，尚無違法不當及證明力明顯過低
    之瑕疵，且為證明犯罪事實存否所必要，認為以之作為證據
    應屬適當，揆諸前開說明，自均具證據能力。
二、上開犯罪事實，業據被告己○○於本院坦白認罪（見本院卷
    第24頁背面），核與被害人戊○○、甲○○、丙○○、丁○○、庚○○、壬○○、辛○○及乙○○指訴被害情節大致相
    符(見臺中縣警察局霧峰分局警卷第5至10頁、臺南市警察局
    第二分局警卷第1、2頁、臺北市政府警察局文山第二分局警
    卷第8、9、84頁、高雄市政府警察局三民第一分局警卷第19
    、20、31、32頁)，並有郵政自動櫃員機交易明細表3紙、臺
    灣中小企業銀行自動櫃員機交易明細表 1紙、台新銀行自動
    櫃員機交易明細表 2紙、被告合作金庫銀行大里分行帳戶之
    新開戶建檔登錄單、分戶交易明細表影本在卷可稽（見臺中
    縣警察局霧峰分局警卷第21至23、25、33頁、臺南市警察局
    第二分局警卷第12頁、臺北市政府警察局文山第二分局警卷
    第34頁），足見被告之自白確與犯罪事實相符。又刑法上之
    故意，分為直接故意與間接故意（又稱不確定故意），析言
    之，當行為人對於構成犯罪之事實，明知並有意使其發生者
    ，為直接故意；如行為人對於構成犯罪之事實，預見其發生
    而其發生並不違背其本意者，乃屬間接故意，此觀刑法第13
    條之規定甚明。另幫助犯之成立，以行為人主觀上認知被幫
    助者可能正欲從事犯罪或係正在從事犯罪，而其行為足以幫
    助他人實現構成要件者，即具有幫助故意，並不以行為人確
    知被幫助者將犯或係犯何罪名為必要。查依現今社會通常之
    知識、經驗，任何人均可辦理金融帳戶使用，如無正當理由
    ，實無借用他人帳戶之存摺、印鑑章、提款卡（含密碼）使
    用之理，而金融帳戶之存摺、提款卡亦事關個人財產權益之
    保障，其專有性甚高，除非本人或與本人具親密關係者，難
    認有何理由可自由流通使用該帳戶之存摺、提款卡，是一般
    人均有妥為保管及防止他人任意使用之認識，縱有特殊情況
    ，偶需交付他人使用，亦必深入瞭解其用途及合理性，始予
    提供，且該等專有物品，如落入不明人士手中，而未加以究
    明正常用途，極易被利用為與財產有關之犯罪工具，此為吾
    人依一般生活認知所易於體察之常識；而有犯罪意圖者，非
    有正當理由，竟徵求他人提供帳戶之存摺、印鑑章、提款卡
    （含密碼），客觀上可預見其目的係供某筆資金之存入後再
    行領出之用，且該筆資金之存入及提領過程係有意隱瞞其流
    程及行為人身分曝光之用意，此亦為一般人本於通常認知能
    力，均易於瞭解。被告係高中肄業之成年人，具有一定之智
    識及生活經驗，而類如本件之詐騙案件，近年來在社會上層
    出不窮，且廣為各種媒體所披露，則被告縱使不確知其交付
    存摺、提款卡（含密碼）之對象暨其所屬詐騙集團犯罪行為
    之具體內容，惟應可預見該帳戶有遭詐騙集團作為詐取財物
    工具之可能，其仍執意為之，實已具有幫助詐欺取財之不確
    定故意，灼然甚明。是被告幫助詐欺取財之犯罪事證已臻明
    確，其犯行洵堪認定，應依法論罪科刑。
三、核被告所為，係犯刑法第 30條第1項前段、第339條第1項之
    幫助詐欺取財罪。被告交付其所有帳戶資料供他人使用，而
    幫助詐欺集團成員分別詐騙戊○○、甲○○、丙○○、丁○○、庚○○、壬○○、辛○○、乙○○等被害人之行為，係
    以單一之幫助詐欺行為，侵害多數被害人之財產法益，為想
    像競合犯，應依刑法第55條之規定從一重處斷。被告僅係幫
    助他人實行詐欺取財犯罪，為幫助犯，其犯罪情節較參與詐
    騙行為之正犯為輕，爰依刑法第30條第 2項之規定，按正犯
    之刑予以減輕。公訴意旨雖未記載如附表編號１、３所示事
    實，然此與經起訴論罪部分，有想像競合犯之裁判上一罪關
    係，為起訴效力所及，基於審判不可分原則，本院應併予審
    理。爰審酌被告未有犯罪紀錄之品行（參卷附臺灣高等法院
    被告前案紀錄表）、高中肄業之智識程度、經濟勉可維持之
    生活狀況（見被告警詢筆錄受詢問人資料），其率行提供帳
    戶之存摺、提款卡（含密碼）供他人犯罪使用，造成警察機
    關追查贓款及實際犯罪行為人發生阻礙，對於社會治安具有
    相當之危害性，及被告犯罪之動機、手段、使各被害人受有
    4,000 元至11,100元不等之損失，實害尚非不鉅，及坦承犯
    行之犯後態度等一切情狀，量處如主文所示之刑，併諭知易
    科罰金之折算標準，以示懲儆。又被告前未曾因故意犯罪受
    有期徒刑以上刑之宣告，有臺灣高等法院被告前案紀錄表附
    卷可考，其素行尚稱良好，本件係因幫助行為致罹刑章，犯
    罪情節尚非重大，並已當庭表明願在判決確定後三個月內賠
    償各被害人遭詐騙之金額，以填補其幫助詐欺犯行所生損害
    ，確已顯現其真誠悔悟之犯後態度，則被告經此論罪科刑之
    教訓，當知警惕，應無再犯之虞，爰認被告所受宣告之刑，
    以暫不執行為適當，併依刑法第74條第1項第1款規定，宣告
    緩刑 2年，以啟自新。另為促使被告確實履行其賠償被害人
    之承諾，不致因受緩刑宣告而心存僥倖，爰將被告應允之賠
    償內容，引為其依刑法第74條第2項第3款規定應支付之損害
    賠償，命被告於本案判決確定日起 3個月內，分別支付如附
    表所示被害人，各如附表所示之詐騙金額，資以兼顧該等被
    害人之權益。
四、據上論斷，應依刑事訴訟法第299條第 1項前段，刑法第339
    條第1項、第30條第1項前段、第2項、第55條、第41條第1項
    前段、第74條第1項第1款、第2項第3款，刑法施行法第 1條
    之1第1項、第2項前段，判決如主文。
本案經檢察官癸○○到庭執行職務。
中    華    民    國    99    年    6    月    23    日
          刑事第四庭  審判長法  官  鄭永玉
                            法  官  潘曉玫
                            法  官  張恩賜
以上正本證明與原本無異。
如不服本判決，應於收受判決後10日內向本院提出上訴書狀，並
應敘述具體理由；其未敘述上訴理由者，應於上訴期間屆滿後20
日內向本院補提理由書（均須按他造當事人之人數附繕本）「切
勿逕送上級法院」。
                            書記官  黃舜民
中    華    民    國    99    年    6    月    23     日
附錄本案論罪科刑法條
刑法第339條第1項：
意圖為自己或第三人不法之所有，以詐術使人將本人或第三人之
物交付者，處五年以下有期徒刑、拘役或科或併科一千元以下罰
金。
┌───────────────────────────────────┐
│附表                                                                  │
├──┬───┬──────┬───────┬────┬────────┤
│編號│被害人│匯 款  時 間│匯款地點及方式│詐騙金額│詐   騙  手   法│
├──┼───┼──────┼───────┼────┼────────┤
│ １ │戊○○│98年12月27日│台南市○○路一│新臺幣（│佯稱拍賣 HTC手機│
│    │      │14時許      │段61巷28號以卡│下同）6,│，需依指示匯款至│
│    │      │            │機跨轉        │500元   │指定帳戶        │
├──┼───┼──────┼───────┼────┼────────┤
│ ２ │甲○○│98年12月27日│桃園縣蘆竹鄉大│11,000元│佯稱拍賣數位相機│
│    │      │14時58分許  │竹附近臺灣中小│        │，需依指示匯款至│
│    │      │            │企業銀行自動櫃│        │指定帳戶        │
│    │      │            │員機          │        │                │
├──┼───┼──────┼───────┼────┼────────┤
│ ３ │丙○○│98年12月27日│新竹市○○街21│4,200元 │佯稱拍賣 Wii主機│
│    │      │15時36分許  │9巷7號 5樓以網│        │及周邊設備，需依│
│    │      │            │路轉帳        │        │指示匯款至指定帳│
├──┼───┼──────┼───────┼────┼────────┤
│ ４ │丁○○│98年12月27日│台北市文山區景│4,000元 │佯稱拍賣數位相機│
│    │      │15時53分許  │新路附近台新國│        │，需依指示匯款至│
│    │      │            │際商業銀行自動│        │指定帳戶        │
│    │      │            │櫃員機        │        │                │
├──┼───┼──────┼───────┼────┼────────┤
│ ５ │庚○○│98年12月27日│高雄市○○○路│4,000元 │佯稱拍賣 PSP主機│
│    │      │16時8分許   │100 號高醫郵局│        │，需依指示匯款至│
│    │      │            │自動櫃員機    │        │指定帳戶        │
├──┼───┼──────┼───────┼────┼────────┤
│ ６ │壬○○│98年12月27日│台南縣新化鎮新│11,100元│佯稱拍賣腳踏車，│
│    │      │16時30分許  │化郵局自動櫃員│        │需依指示匯款至指│
│    │      │            │機            │        │定帳戶          │
├──┼───┼──────┼───────┼────┼────────┤
│ ７ │辛○○│98年12月27日│台南市○○路附│6,000元 │佯稱拍賣 I-POD，│
│    │      │16時53分許  │近台新國際商業│        │需依指示匯款至指│
│    │      │            │銀行自動櫃員機│        │定帳戶          │
├──┼───┼──────┼───────┼────┼────────┤
│ ８ │乙○○│98年12月27日│台南市○○路附│5,000元 │佯稱拍賣數位相機│
│    │      │17時15分許  │近郵局自動櫃員│        │，需依指示匯款至│
│    │      │            │機            │        │指定帳戶        │
└──┴───┴──────┴───────┴────┴────────┘

司法院資訊處製作；財團法人民間司法改革基金會備份。
